臺灣桃園地方法院刑事判決
111年度審訴字第5號
公  訴  人  臺灣桃園地方檢察署檢察官
被      告  鍾兆全



上列被告因違反廢棄物清理法案件，經檢察官提起公訴（110年
度偵緝字第342號），被告於本院準備程式中，就被訴事實為有
罪之陳述，經本院告知簡式審判程式意旨，並聽取當事人之意見
後，本院合議庭裁定改由受命法官獨任依簡式審判程式審理，判
決如下：
    主  文
鍾兆全犯廢棄物清理法第四十六條第四款之非法清除、貯存廢棄
物罪，處有期徒刑陸月，如易科罰金，以新臺幣壹仟元折算壹日
。
    事實及理由
一、本件犯罪事實及證據，除證據部分補充：「被告鍾兆全於本
    院準備程序及審理時之自白」外，其餘均引用檢察官起訴書
    之記載（如附件）。
二、論罪科刑：
（一）按為有效清除、處理廢棄物，改善環境衛生，維護國民健
      康，從事廢棄物清除、處理業務者，必須具備一定之條件
      、自有設施、專業技術人員設置等，始得向主管機關申請
      核發公民營廢棄物清除處理機構許可文件，為廢棄物清理
      法第1條、第41條第1項本文、第42條所明定。其立法目的
      ，在於限定符合法定申請許可條件之專業機構，始得從事
      廢棄物處理行為。是以廢棄物清理法第46條第4款前段規
      定處罰「未依第41條第1項規定領有廢棄物清除、處理許
      可文件，從事廢棄物貯存、清除、處理」行為，所指依同
      法第41條第1項規定領有許可文件為阻卻違法事由，非謂
      該款僅處罰「從事廢棄物清除、處理業務者」，否則一般
      人擅自清除廢棄物，無法處罰，有違廢棄物清理法第1條
      所定立法本旨（最高法院99年度台上字第3930號判決要旨
      參照）。故廢棄物清理法第46條第4款前段之規定，並未
      限於公、民營廢棄物清除處理機構始有適用，以從事廢棄
      物清除處理為業之自然人，亦包括在內；且依該款前段之
      文義觀之，凡未領有許可文件而從事廢棄物清除、貯存者
      ，即已該當該條款之罪。
（二）又依廢棄物清理法第36條第2項所授權訂定之「事業廢棄
      物貯存清除處理方法及設施標準」第2條第2、3、4款規定
      所謂「清除」：指事業廢棄物之收集、運輸行為；關於「
      處理」，則指下列行為：（一）中間處理：指事業廢棄物
      在最終處置或再利用前，以物理、化學、生物、熱處理或
      其他處理方法，改變其物理、化學、生物特性或成分，達
      成分離、減積、去毒、固化或穩定之行為。（二）最終處
      置：指衛生掩埋、封閉掩埋、安定掩埋或海洋棄置事業廢
      棄物之行為。（三）再利用：指事業產生之事業廢棄物自
      行、販賣、轉讓或委託做為原料、材料、燃料、填土或其
      他經中央目的事業主管機關認定之用途行為，並應符合其
      規定者；「清理」，指貯存、清除或處理事業廢棄物之行
      為。復按廢棄物清理法第46條第4 款所謂之「清除」指事
      業廢棄物之收集、運輸行為；至於「處理」則包含最終處
      置，即指衛生掩埋、封閉掩埋、安定掩埋或海洋棄置事業
      廢棄物之行為（最高法院99年度台上字第4374號判決意旨
      參照）。是依前開說明，被告雖係自然人，而非清除機構
      ，惟其既未依法律規定申請許可即擅自從事一般事業廢棄
      物之清除業務，明顯違背廢棄物清理法限定必須依照所核
      發之廢棄物清除許可文件內容從事清除廢棄物之立法目的
      ，自仍應依法論處。被告未經主管機關許可，將一般事業
      廢棄物載運至桃園市○鎮區○○段000地號土地上傾倒棄置，
      業據本院認定如前，則其所為即屬廢棄物清理法第46條第
      4款前段所定之清除、貯存行為。
（三）核被告所為，係犯廢棄物清理法第46條第4款前段之非法
      清除、貯存廢棄物罪。次按「…集合犯乃其犯罪構成要件
      中，本就預定有多數同種類之行為將反覆實行，立法者以
      此種本質上具有複數行為，反覆實行之犯罪，歸類為集合
      犯，特別規定為一個獨立之犯罪類型，例如收集犯、常業
      犯等。廢棄物清理法第46條第4款前段之非法清理廢棄物
      罪，係以未依同法第41條第1項規定領有廢棄物清除、處
      理許可文件而受託清除、處理廢棄物者為犯罪主體，再依
      該第41條第1項前段以觀，可知立法者顯然已預定廢棄物
      之清除、處理行為通常具有反覆實行之性質，是本罪之成
      立，本質上即具有反覆性，而為集合犯（最高法院104年
      度第9次刑事庭會議決議意旨參照）。至同法第46條第4 
      款後段之未依廢棄物清除、處理許可文件內容貯存、清除
      、處理廢棄物者，亦屬非法清除廢棄物罪，本質上同具反
      覆多次實行之特性，亦屬集合犯（最高法院106年度台上
      字第637號判決意旨參照）。又廢棄物清理法第46條所列
      第1至第6款之罪，係各自獨立之罪名，犯罪態樣互不相同
      ，並非犯某一罪之各種加重條件，固無包括論以集合犯一
      罪之餘地（最高法院105年度台上字第246號、第2128號判
      決意旨參照）。惟廢棄物清理法第46條第4 款前段及後段
      所列非法清除廢棄物之行為態樣，俱屬相同，差別僅在於
      前者係未取得許可文件，後者係雖取得許可文件，然未依
      許可文件內容為貯存、清除、處理廢棄物。從而，在行為
      人先後違犯廢棄物清理法第46條第4款前段、後段之犯行
      時，自應依其犯意之形成、數行為之時間、地點、侵害之
      法益、各行為獨立性之強弱，據以判斷在刑法評價上，究
      係認為數行為，抑或是視為一行為，而為包括一罪，較為
      合理。…」（臺灣高等法院108 年度上更（一）字第41號
      判決意旨參照）。經查：被告自民國106年6月22日起至10
      7年2月12日止，從事上開非法清理一般廢棄物之行為，其
      罪質本即具反覆實施同一行為之特性，是其等係分別基於
      單一違反廢棄物清理法犯意，於密接時間內，清理一般廢
      棄物之行為，侵害同一環境保護之社會法益，屬集合犯之
      概念，應僅成立一罪。
（四）被告前因公共危險案件，經本院以103年度壢交簡字第148
      4號判決判處有期徒刑3月確定，於103年11月21日徒刑易
      科罰金執行完畢等情，有臺灣高等法院被告前案紀錄表在
      卷可考，其受徒刑之執行完畢，5年以內故意再犯本案有
      期徒刑以上之罪，固合於刑法第47條第1項規定，為累犯
      。惟審酌被告執行完畢之公共危險案件，與本案罪名、犯
      罪情節以及保護法益俱屬不同，難認其有特別惡性及對刑
      罰反應力薄弱，爰參酌司法院大法官會議釋字第775號解
      釋意旨，不依刑法第47條第1 項規定加重其最低本刑。
（五）按犯罪之情狀顯可憫恕，認科以最低度刑仍嫌過重者，得
      酌量減輕其刑，刑法第59條定有明文。而所謂之「犯罪之
      情狀可憫恕」，與同法第57條規定科刑時應審酌之一切情
      狀，並非有截然不同之領域，於裁判上酌減其刑時，應就
      犯罪一切情狀（包括第57條所列舉之10款事項），予以全
      盤考量，審酌其犯罪有無可憫恕之事由，即有無特殊之原
      因與環境，在客觀上足以引起一般同情，以及宣告法定低
      度刑，是否猶嫌過重等，以為判斷（最高法院95年度台上
      字第6157號判決要旨參照）。又犯廢棄物清理法第46條第
      4款之罪，法定刑為「1年以上5年以下有期徒刑，得併科
      新臺幣1千5 百萬元以下罰金」，然同為未依該法第41條
      第1項規定領有廢棄物清除、處理許可文件，從事廢棄物
      清除、處理，或未依廢棄物清除、處理許可文件內容清除
      、處理廢棄物之行為人，其原因動機不一，犯罪情節未必
      盡同，所造成危害社會之程度亦屬有異，法律科處此類犯
      罪，所設之法定最低本刑卻同為必須監禁1年以上有期徒
      刑，不可謂不重。於此情形。倘依其情狀處以相當之刑，
      即足以懲儆，並可達防衛社會之目的者，自非不可依客觀
      之犯行與主觀之惡性二者加以考量其情狀，是否有可憫恕
      之處，適用刑法第59條之規定酌量減輕其刑，期使個案裁
      判之量刑，能斟酌至當，符合比例原則。經查，被告於警
      詢、偵查及審理時始終坦承犯行，堪認顯有悔意。且考量
      被告本件所清運者，乃一般事業廢棄物，與載運有害事業
      廢棄物所造成影響人體健康或污染環境相較，對環境污染
      之危害性顯較輕微，且被告處理上開廢棄物，並未受有報
      酬，而係自行出資以一台車新臺幣（下同）3,000元之對
      價向他人購得本件廢棄物等情，據被告於偵訊及本院審理
      時供述在案（見偵3卷第61頁反面；本院卷第77頁），與
      一般從事違法廢棄物之貯存、清除、處理作業而從中獲取
      暴利者不同，是本件所造成危害尚非鉅大，雖本件廢棄物
      尚未清理，然係因環保局一定程序之原因，而要求被告不
      能擅自處理等情，據被告於本院審理時供述明確（見本院
      卷第78頁），故廢棄物清理法第46條最低法定刑為有期徒
      刑1年以上，衡量被告上開犯罪情節，縱量處最低本刑有
      期徒刑1年，猶有情輕法重之憾，爰依刑法第59條規定，
      予以酌減其刑。
（六）爰審酌被告未經主管機關許可，未依廢棄物清理法規定領
      有廢棄物清除許可文件，仍任意從事廢棄物清除及處理，
      罔顧公益，對環境造成危害，妨及國民健康及環境衛生，
      所為非是；惟念其犯後坦承犯行之態度，兼衡其犯罪之動
      機、目的、手段、素行、非法清理廢棄物之數量及被告自
      陳國小畢業之智識程度、從事鐵工之工作、日薪為2,500
      元之經濟狀況（見本院卷第78頁）等一切情狀，量處如主
      文所示之刑，並諭知如易科罰金之折算標準。
三、沒收：
    按犯罪所得屬於犯罪行為人者，沒收之；於全部或一部不能
    沒收或不宜執行沒收時，追徵其價額，刑法第38條之1第1項
    前段、第3項定有明文。查被告清除、貯存本件廢棄物，並
    未受有報酬已如前述，且依卷內事證並無從認被告因此獲取
    金錢或其他利益，本院又查無證據可資證明被告人獲有何犯
    罪所得，自無從宣告沒收或追徵。
據上論斷，應依刑事訴訟法第273條之1第1項、第299條第1項前
段、第310條之2、第454條（本案採判決精簡原則，僅引述程序
法條），判決如主文。
本案經檢察官李允煉、蔡宜芳提起公訴，檢察官蔡宜均到庭執行
職務。
中　　華　　民　　國　　111 　年　　3 　　月　　15　　日
                  刑事審查庭  法  官  劉美香
以上正本證明與原本無異。
如不服本判決應於收受判決後20日內向本院提出上訴書狀，並應
敘述具體理由。其未敘述上訴理由者，應於上訴期間屆滿後20日
內向本院補提理由書(均須按他造當事人之人數附繕本)「切勿逕
送上級法院」。 
　　　　　　　　　　　　　　　書記官　張怡婷
中　　華　　民　　國　　111 　年　　3 　　月　　16　　日
附錄本案論罪科刑法條：
廢棄物清理法第46條
有下列情形之一者，處 1 年以上 5 年以下有期徒刑，得併科新
臺幣 1 千 5 百萬元以下罰金：
一、任意棄置有害事業廢棄物。
二、事業負責人或相關人員未依本法規定之方式貯存、清除、處
    理或再利用廢棄物，致污染環境。
三、未經主管機關許可，提供土地回填、堆置廢棄物。
四、未依第 41 條第 1 項規定領有廢棄物清除、處理許可文件
    ，從事廢棄物貯存、清除、處理，或未依廢棄物清除、處理
    許可文件內容貯存、清除、處理廢棄物。
五、執行機關之人員委託未取得許可文件之業者，清除、處理一
    般廢棄物者；或明知受託人非法清除、處理而仍委託。
六、公民營廢棄物處理機構負責人或相關人員、或執行機關之人
    員未處理廢棄物，開具虛偽證明。

廢棄物清理法第47條
法人之負責人、法人或自然人之代理人、受僱人或其他從業人員
，因執行業務犯前二條之罪者，除處罰其行為人外，對該法人或
自然人亦科以各該條之罰金。


























附件：
臺灣桃園地方檢察署檢察官起訴書
                                    110年度偵緝字第342號
　　被　　　告　鍾兆全　男　56歲（民國00年0月0日生）
　　　　　　　　　　　　住桃園市○○區○○○街0號
                        居桃園市○○區○○00街00巷00號1 
                          樓
　　　　　　　　　　　　國民身分證統一編號：Z000000000號
上列被告因廢棄物清理法案件，已經偵查終結，認應提起公訴，
茲將犯罪事實及證據並所犯法條分敘如下：
　　　　犯罪事實
一、鍾兆全明知未依廢棄物清理法第41條規定領有廢棄物清除、處
    理許可文件，不得從事廢棄物之清除、處理業務，竟未依規定
    領有廢棄物清除、處理許可文件，基於違反廢棄物清理法之
    犯意，先於民國106年6月22日，以每月新臺幣（下同）2萬5
    千元之代價，向林梅嬌（所涉違反廢棄物清理法、竊佔罪嫌
    ，本署業以108年度偵字第24767號為不起訴之處分）承租桃
    園市○鎮區○○段000地號土地（下稱本案土地）後，自106年6
    月22日起至107年2月12日為桃園市政府環境保護局稽查之日
    止之期間內，以每台車3千元為對價，收購不詳姓名年籍之
    人提供之廢木材，該等廢木材混有廢塑膠、廢布及生活垃圾
    等物(下稱本案廢棄物)，收受後便將本案廢棄物置於本案土
    地，以此方式從事事業廢棄物之貯存業務。嗣經桃園市政府
    環境保護局人員於107年2月12日至本案土地稽查時查獲。
二、案經內政部警政署保安警察第七總隊第三大隊報告臺灣偵辦
    。
　　　　證據並所犯法條
一、證據清單及待證事實：
編號 證據名稱 待證事實 1 被告鍾兆全於警詢、偵查中之供述 坦承有承租本案土地用做回收廢木材之用，並向不詳姓名年籍之人以一車3千元之對價購買廢木材，堆置於本案土地之事實。 2 證人即同案被告林梅嬌於警詢、偵查中之供述、土地租賃契約書1份 證明被告於106年6月22日以每月2萬5千元承租本案土地，並稱將用以放置木柴之事實。。 3 證人黃鈺龍於偵查之證述 證明被告承租時稱租用本案土地目的係堆置木頭以做有機飼料之事實。 4 桃園市政府環境保護局108年3月29日桃環稽字第1080022726號號函1份暨所附稽查紀錄、現場採證照片等 證明被告確實有以本案土地作為貯存廢棄物之用等事實。 
二、按刑事法若干犯罪行為態樣，本質上原具有反覆、延續實行
    之特徵，立法時既予特別歸類，定為犯罪構成要件之行為要
    素，則行為人基於概括之犯意，在密切接近之一定時、地持
    續實行之複次行為，倘依社會通念，於客觀上認為符合一個
    反覆、延續性之行為觀念者，於刑法評價上，即應僅成立一
    罪，學理上所稱「集合犯」之職業性、營業性或收集性等具
    有重複特質之犯罪均屬之，例如經營、從事業務、收集、販
    賣、製造、散布等行為概念者是。而廢棄物清理法第46條第
    4款之犯罪，係以未依同法第41條第1項規定領得廢棄物清除
    、處理許可文件之人，或已領有許可文件之人作為犯罪主體
    。再依該第41條第1項以觀，乃謂從事廢棄物清除、處理業
    務者，應申請核發許可文件，或應依許可文件從事清除、處
    理業務。是本罪之成立，本質上即具有反覆性。倘行為人基
    於概括之犯意，在密切接近之一定時間及空間內反覆從事廢
    棄物之清除、處理，無非執行業務所當然，於行為概念上，
    應認為包括的一罪，最高法院98年度台上字第2469號判決要
    旨參照。是核被告所為，係違反廢棄物清理法第46條第4款
    前段之未依規定領有廢棄物清除許可文件，從事廢棄物貯存
    罪嫌。被告期間內多次非法貯存廢棄物之行為，請論以一罪
    。
三、依刑事訴訟法第251條第1項提起公訴。
　　此　致
臺灣桃園地方法院
中　　華　　民　　國　 110　　年　　12　　月　　7 　　日
　　　　　　　　　　　　　　　檢　察　官　李  允  煉
                              檢  察  官  蔡  宜  芳　
本件證明與原本無異　　　　　　　　　　　　　　　　　　
中　　華　　民　　國　 110　　年　  12 　 月　  15    日
                              書  記  官  林  俞  兒
所犯法條：
廢棄物清理法第46條
有下列情形之一者，處 1 年以上 5 年以下有期徒刑，得併科新
臺幣 1 千 5 百萬元以下罰金：
一、任意棄置有害事業廢棄物。
二、事業負責人或相關人員未依本法規定之方式貯存、清除、處
    理或再利用廢棄物，致污染環境。
三、未經主管機關許可，提供土地回填、堆置廢棄物。
四、未依第 41 條第 1 項規定領有廢棄物清除、處理許可文件
    ，從事廢棄物貯存、清除、處理，或未依廢棄物清除、處理
    許可文件內容貯存、清除、處理廢棄物。
五、執行機關之人員委託未取得許可文件之業者，清除、處理一
    般廢棄物者；或明知受託人非法清除、處理而仍委託。
六、公民營廢棄物處理機構負責人或相關人員、或執行機關之人
    員未處理廢棄物，開具虛偽證明。